【裁判字號】    98,交聲,906
【裁判日期】    990325
【裁判案由】    違反道路交通管理處罰條例聲明異議
【裁判全文】
臺灣新竹地方法院交通事件裁定         98年度交聲字第906號
移送機關即
原處分機關  交通部公路總局新竹區監理所新竹市監理站
異  議  人
即受處分人  新竹市私立偉文文理短期補習班
代  表  人  甲○○
上列異議人即受處分人因違反道路交通管理處罰條例案件，對於
交通部公路總局新竹區監理所新竹市監理站民國97年9 月16日竹
監新四字第裁ZBP020820 號違反道路交通管理事件裁決處分聲明
異議，本院裁定如下：
    主  文
異議駁回。
    理  由
一、原處分意旨略以：異議人即受處分人新竹市私立偉文文理短
    期補習班所有之車牌號碼3202-PK 號自用小客車於民國97年
    1 月10日晚間11時37分許，行經國道高速公路楊梅收費站南
    向（第9 車道）時，因有「行駛高速公路，於駛進收費站繳
    費時，未依標誌指示過站繳費（未申裝戶行駛電子收費車道
    ）」之違規行為，經原舉發機關即臺灣區○道○○○路局國
    道公路警察局第二警察隊楊梅分隊警員依據採證照片，以異
    議人有違反道路交通管理處罰條例第33條第3 項規定之行為
    而填掣公警局交字第ZBP020820 號舉發違反道路交通管理事
    件通知單（下稱舉發通知單）逕行舉發，嗣異議人未於舉發
    通知單所載應到案日期即97年4 月25日前到案，且逾越應到
    案期限60日以上仍未繳納罰鍰或到案聽候裁決，原處分機關
    乃於97年9 月16日以竹監新四字第ZBP020820 號裁決書，依
    道路交通管理處罰條例第33條第3 項、違反道路交通管理事
    件統一裁罰基準及處理細則第43、44、67條之規定，裁處異
    議人罰鍰新臺幣（下同）1,200元等語。
二、聲明異議意旨略以：異議人未申裝e通機，故不可能行駛ETC
    車道，伊於98年7 月28日向原處分機關申請本件違規照片，
    原處分機關僅回覆1 張遠通電收列印出來的黑白照片，照片
    上只顯示車頭及車號，其餘都是黑的，無法看出係行駛在ET
    C 車道，伊對此採證照片之真實性產生懷疑，經向高速公路
    楊梅收費站請求提供更清楚之照片，但承辦人員告知伊遠通
    電收僅提供此照片，沒有其更清楚的照片，爰依此提出聲明
    異議，請求撤銷原裁決處分云云。
三、按受處分人不服第8 條主管機關所為之處罰，得於接到裁決
    之翌日起20日內，向管轄地方法院聲明異議，道路交通管理
    處罰條例第87條第1 項定有明文。此項期間乃法定期間，其
    逾期提起異議者，異議權即已喪失。又處理違反道路交通管
    理事件，有關文書送達之程序，依行政程序法之規定，違反
    道路交通管理事件統一裁罰基準及處理細則第5 條定有明文
    。再關於交通違規裁決書之送達，得由行政機關自行或交由
    郵政機關送達；又送達，於應受送達人之住居所、事務所或
    營業所為之；又對於當事人之送達，若應為送達之處所不明
    者，行政機關得依申請，准為公示送達；有前項所列各款之
    情形而無人為公示送達之申請者，行政機關為避免行政程序
    遲延，認為有必要時，得依職權命為公示送達；公示送達刊
    登政府公報或新聞紙者，自最後刊登之日起，經20日發生效
    力；書面之行政處分自送達相對人起，依送達之內容對其發
    生效力，行政程序法第72條第1 項前段、第78條第1 項第1
    款、第2 項、第81條前段、第110 條第1 項分別著有明文。
    又交通法庭認聲明異議不合法律上之程式或其異議權已喪失
    者，應以裁定駁回之，道路交通案件處理辦法第18條前段亦
    有明文。
四、查本件異議人即受處分人新竹市私立偉文文理短期補習班所
    有之車牌號碼3202-PK 號自用小客車，所登記之車主地址及
    於95年7 月13日新領牌照登記地址均係位於新竹市○○街68
    號，且未辦理車籍地址變更等情，有車號查詢汽車車籍查詢
    表1 張、交通部公路總局新竹區監理所新竹市監理站98年12
    月1 日竹監新字第098012129 號函暨所附之汽車車籍查詢表
    及該站98年12月21日竹監新字第0981003801號函暨所附之汽
    車新領牌照登記書影本在卷可參（見98年度交聲他字第49號
    卷第4 頁、第31、33頁、第36至37頁）。又原舉發機關於97
    年3 月28日以台中工業區郵局大宗掛號210241號將舉發通知
    單郵寄至上開地址，惟因新址不明、遷移遭退回，原舉發機
    關乃於97年6 月13日依公示送達程序辦理公告，此有內政部
    警政署國道公路警察局第二警察隊98年12月1 日公警二交字
    第0980272593號函暨所附之97年6 月13日公警二交字第0970
    291070號公告、國道公路警察局舉發違反道路交通管理事件
    通知單（通知聯送達名冊）公示送達清冊、本件舉發通知單
    遭退回之郵政機關行政文書不能送達事由報告書在卷可稽（
    見上開卷第14至27頁）；原處分機關嗣於97年9 月16日作成
    本件裁決書，並交由郵政機關向上址為送達，經郵政機關以
    遷移為由退回，有上開裁決書及該裁決書遭退回之郵政機關
    行政文書不能送達事由報告書及送達證書各1 份附卷足憑（
    見上開卷第9 、10頁），原處分機關遂以無法送達先於98年
    2 月4 日張貼公告，告知列冊人員（包括本件異議人即受處
    分人）得隨時向原處分機關領取，復於98年2 月5 日出版之
    聯合報公告啟事欄刊登異議人姓名、車號、裁決書字號之方
    式為公示送達，有交通部公路總局新竹區監理所新竹市監理
    站98年12月1 日竹監新字第0980012129號函暨所附該站98年
    2 月4 日竹監新字第0981000191號公告、公告啟事及該站98
    年12月21日竹監新字第0981003801號函暨所附之聯合報98年
    2 月5 日公告啟事欄各1 份附卷可證（見上開卷第31至32頁
    、第36、38頁），依行政程序法第81條前段之規定，本件裁
    決書自最後刊登公報之日起經過20日即於98年2 月25 日 已
    發生送達效力，則本件異議人之異議期限應自該裁決書發生
    送達效力之翌日即98年2 月26日起算20日內為之。茲受處分
    人遲至98年10月23日始向本院具狀聲明異議，有刑事聲明異
    議狀上方之日期戳記1 份附於本院98年度交聲他字第49 號
    卷內可稽，其聲明異議顯已逾聲明異議之法定期間。
五、綜上，此一法定不變之異議期間為交通異議事件之程序規定
    ，為聲明異議之合法要件，異議人欲聲明異議，須合於此項
    程序規定，法院始得受理而為實體審查。依「先程序後實體
    」之法理，本件異議程序既不合法定程式，法院即毋庸審酌
    實體事項之有無理由，從而本件異議因逾越異議期間已無從
    補正，應從程序上予以駁回，就處分機關所為之實質處分內
    容是否適當，本院亦無從予以審理，綜上，本件受處分人之
    異議為無理由，應予駁回。
六、應依道路交通案件處理辦法第18條前段，裁定如主文。
中    華    民    國    99    年    3     月    25    日
                  交通法庭    法  官   林佑珊
以上正本證明與原本無異。
如不服本裁定，應於送達後5日內向本院提出抗告狀。
中    華    民    國    99    年    3     月    25    日
                              書記官   蕭惠婷

司法院資訊處製作；財團法人民間司法改革基金會備份。
